【裁判字號】    98,交聲,2651
【裁判日期】    981111
【裁判案由】    聲明異議
【裁判全文】
臺灣高雄地方法院交通事件裁定        98年度交聲字第2651號
原處分機關  高雄市政府交通局
異  議  人  甲○○
上列受處分人因違反道路交通管理處罰條例案件，對於高雄市政
府交通事件裁決中心所為之處分（原處分：高市府交裁字第裁32
-B00000000號），聲明異議，本院裁定如下：
    主  文
原處分關於罰鍰新臺幣肆萬伍仟部分撤銷。
上開撤銷部分，甲○○汽車駕駛人，駕駛汽車經測試檢定酒精濃
度超過規定標準因而致人受傷，處罰鍰新臺幣壹萬伍仟元。
其餘異議駁回。
    理  由
一、原處分意旨略以：異議人即受處分人甲○○於民國96年8 月
    6 日凌晨4 時20分許飲酒後騎乘車號XPY-761 號自用小客車
    ，行經高雄市○○○路43號前停等紅燈時，遭人騎車追撞，
    因而致人受傷，經警到場處理，測得異議人呼氣中酒精濃度
    0.76mg/l，當場舉發異議人，並開立96年8 月6 日高市警交
    字第B00000000 號舉發違反道路交通管理事件通知單，而高
    雄市政府交通局依據道路交通管理處罰條例第35條第1 項第
    1 款及第24條第1 項第1 款規定，於98年9 月4 日以高市交
    裁字第裁32-B00000000號裁決書裁處異議人罰鍰新臺幣（下
    同）45,000元，吊扣駕駛執照24個月，並施以道安講習。異
    議人接獲裁決書後，不服上開裁決處分，於法定期間內向本
    院聲明異議。
二、本件異議意旨略以：異議人因酒後駕車致人受傷，已由檢察
    官緩起訴，並繳交30,000元予高雄縣政府教育局，基於一罪
    不二罰，請求撤銷原處分等語。
三、按汽車駕駛人，駕駛汽車經測試檢定有酒精濃度超過規定標
    準之情形者，處新臺幣1 萬5,000 元以上6 萬元以下罰鍰，
    並當場移置保管該汽車及吊扣其駕駛執照1 年，因而肇事致
    人受傷者，並吊扣其駕駛執照2 年；有第35條第1 項規定之
    情形者，應接受道路交通安全講習，道路交通管理處罰條例
    第24條第1 項第2 款、35條第1 項第1 款分別定有明文。又
    一行為同時觸犯刑事法律及違反行政法上義務規定者，依刑
    事法律處罰之。但其行為應處以其他種類行政罰或得沒入之
    物而未經法院宣告沒收者，亦得裁處之。前項行為如經不起
    訴處分或為無罪、免訴、不受理、不付審理之裁判確定者，
    得依違反行政法上義務規定裁處之，行政罰法第26條亦有明
    文規定。
四、經查：
  (一)按於94年2 月5 日公布，並自95年2 月5 日施行之行政罰法
    第26條第1 項規定：「一行為同時觸犯刑事法律及違反行政
    法上義務規定者，依刑事法律處罰之。但其行為應處以其他
    種類行政罰或得沒入之物而未經法院宣告沒收者，亦得裁處
    之」；次按於94年12月28日修正公布，並自95年7 月1 日施
    行之道路交通管理處罰條例第35條第8 項規定：「……前項
    （指有酒精濃度超過規定標準而駕駛車輛等情形）汽車駕駛
    人，經裁判確定處以罰金低於本條例第92條第3 項所訂最低
    罰鍰基準規定者，應依本條例裁決繳納不足最低罰鍰之部分
    。」參諸上開條文之規定，可認道路交通管理處罰條例第35
    條第8 項，為行政罰法第26條第1 項之特別規定。再按被告
    所犯為死刑、無期徒刑或最輕本刑3 年以上有期徒刑以外之
    罪，檢察官參酌刑法第57條所列事項及公共利益之維護，認
    以緩起訴為適當者，得定1 年以上3 年以下之緩起訴期間為
    緩起訴處分，刑事訴訟法第253 條之1 定有明文，又依同法
    第253 條之2 第1 項規定，檢察官為緩起訴處分者，得課被
    告予一定之負擔或指示，其中緩起訴之被告若依檢察官緩起
    訴處分命令，向公益團體繳納捐款，即係履行檢察官為緩起
    訴處分命令，該等金錢給付，並得為民事強制執行名義，受
    處分人因上開緩起訴處分而剝奪其財產權，主觀上前揭金錢
    給付義務亦具有強制性、懲罰性，雖不若易科罰金係以支付
    金錢作為自由刑之替代，惟經由緩起訴處分條件之履行使其
    免於遭檢察官發動起訴程序，仍具有替代刑罰之效果，實質
    上應屬於行政罰法第26條第1 項所稱之「刑事法律處罰」，
    而有行政罰法第26條第1 項「一事不二罰」規定之適用。則
    依修正後道路交通管理處罰條例第35條第8 項所規定之罰金
    ，解釋上亦應包括依檢察官處分命令，而向公益團體繳納捐
    款在內。故受處分人既依檢察官之緩起訴處分命令，向公益
    團體繳納捐款，即係履行檢察官為緩起訴處分命令，與受刑
    事處罰無異。
  (二)經查，本件異議人甲○○於上開時、地酒後駕車肇事致人受
    傷為警查獲，經臺灣高雄地方法院檢察署檢察官於96年9 月
    2 日以96年度偵字第22790 號為緩起訴處分，緩起訴期間為
    1 年，並命異議人於緩起訴處分確定後3 個月內，支付30,0
    00元予高雄縣政府教育局，另書立悔過書，該緩起訴處分於
    96年10月16日經臺灣高等法院高雄分院檢察署駁回再議確定
    等情，有高雄市政府警察局96年8 月6 日高市警交字第B000
    00000 號舉發違反道路交通管理事件通知單、原處分機關98
    年9 月4 日高市交裁字第裁32-B00000000號違反道路交通管
    理事件裁決書、臺灣高雄地方法院檢察署檢察官96年度偵字
    第22790 號緩起訴處分書、臺灣高等法院高雄分院檢察署96
    年度上職議字第4016號處分書、臺灣高等法院被告前案紀錄
    表各1 份附卷足憑。是依上開法條規定及說明，自堪認原處
    分機關於本案情形應不得就異議人同一行為再為行政罰鍰處
    分，據此，原處分機關依道路交通管理處罰條例第24條第 1
    項第1 款及第35條第1 項第1 款規定，對異議人上開酒後駕
    車之違規行為予以裁罰時，除其行為應處以其他種類行政罰
    即吊扣駕駛執照24個月及施以道路安全講習部分，仍得予以
    裁處外，自不得再科處行政罰對於異議人予以重複處罰。惟
    因異議人所支付之緩起訴處分金為30,000元，參照道路交通
    管理處罰條例第35條第8 項規定之意旨，異議人尚須補繳該
    等不足部分之罰鍰即15,000元（即45,000-30,000 ＝15,000
    ），始為適法，爰此，原處分機關逕以異議人酒精濃度超過
    規定標準，而對其裁處罰鍰45,000元部分，即有未洽。
  (三)綜上，原處分機關上開罰鍰之行政裁罰，既有未洽，自應由
    本院撤銷原處分關於45,000元罰鍰部分，另為裁處15,000元
    罰鍰之諭知。另原處分關於吊扣駕駛執照24個月及施以道安
    講習部分，異議人之異議並無理由，應予駁回。
五、依道路交通案件處理辦法第19條、第20條前段，裁定如主文
    。
中    華    民    國    98    年    11    月    11    日
                      交通法庭      法  官  陳盈吉
以上正本證明與原本無異。
如不服本裁定，應於收受送達後5 日內向本院提出抗告狀。
中    華    民    國    98    年    11    月    11    日
                                    書記官  陳展榮


司法院資訊處製作；財團法人民間司法改革基金會備份。
